【裁判字號】    91,交易,185
【裁判日期】    920530
【裁判案由】    業務過失傷害
【裁判全文】
臺灣新竹地方法院刑事判決                        九十一年度交易字第一八五號
    公  訴  人  臺灣新竹地方法院檢察署檢察官
    被      告  丙○○
右列被告因業務過失傷害案件，經檢察官提起公訴（九十一年度偵字第三五九九號)
，本院判決如左：
    主  文
丙○○因業務過失傷害人，處有期徒刑伍月，如易科罰金，以佰元折算壹日。
    事  實
一、丙○○以開挖土機（俗稱怪手）為業，並以自用大貨車載運挖土機至工地現場工
    作，係屬從事於駕駛業務之人，於民國九十一年二月十八日上午七時許，駕駛車
    牌號碼Ｑ８─２６０號自用大貨車，自新竹縣竹北市出發，欲前往新竹縣新豐鄉
    某工地工作，沿新竹縣竹北市○○路，由竹北市往新豐鄉方向（即由南往北方向
    ）行駛於內側車道，於當日上午七時四十分許，行經竹北市○○路即台一線六十
    六點四公里處，丙○○欲在該處迴轉道迴轉至南向車道，丙○○原應注意汽車迴
    車前，應暫停並顯示左轉燈光或手勢，看清道路上無往來車輛，並注意行人通過
    後，始得迴轉，以及應注意汽車在雙向超過四車道行駛時，變換車道時，應讓直
    行車先行，並注意安全距離，而依當時之天候、光線、路況及視距均良好等情，
    並無不能注意之情形，然丙○○竟疏未注意，貿然在該路段未暫停並看清有無來
    往車輛及為使車輛較易迴轉即先將車輛往右跨入外側車道欲準備迴車，此時適有
    乙○○所騎乘車牌號碼ＩＫＹ─２９８號重型機車，沿中華路亦由南往北方向行
    駛至該處之外側車道時，因丙○○亦未讓乙○○之直行車先行，致乙○○見狀已
    閃避不及，當場遭到丙○○所駕駛上開車輛之右後方車斗部分撞擊，致機車傾倒
    滑行至外側車道邊線處，於地面形成二十四點二公尺之刮地痕，乙○○亦因而受
    有頭部外傷併腦震盪、顏面多處撕裂傷、四肢多處擦傷、顏面骨多處骨折等傷害
    。丙○○於肇事後，旋即下車攙扶乙○○至路邊並打電話報警及呼叫救護車，於
    犯罪未被有偵查犯罪職權之機關或公務人員發覺前留在現場等候，並幫忙將乙○○送上救護車且將自己肇事之車輛移動離開肇事位置，而於新竹縣警察局竹北分
    局山崎派出所警員甲○○接獲通報而到達車禍現場，尚未確切懷疑係丙○○肇事
    之際，向甲○○自首坦承肇事，同時願意接受裁判。
二、案經乙○○訴由臺灣新竹地方法院檢察署檢察官（下稱檢察官）及新竹縣警察局
    竹北分局報請檢察官偵查起訴。
    理  由
一、認定犯罪事實所憑之證據及其認定之理由：
（一）告訴人即被害人乙○○於警局訊問時、檢察官偵查中及本院訊問時之指訴。
（二）並經證人即於肇事後至現場處理之警員甲○○於本院訊問時之證述。
（三）此外，復有道路交通事故調查報告表、診斷證明書各一紙、事故現場照片五幀
      、臺灣省竹苗區車輛行車事故鑑定委員會及臺灣省車輛行車事故覆議鑑定委員
      會函各一份附卷可查。
（四）被告丙○○固坦承有於上開時地與被害人發生碰撞，然矢口否認有何上開過失
      傷害犯行，辯稱：我當時係行駛「內側車道」，準備迴轉到南下車道，車速大
      概只有二十公里左右，轉了三分之二車身後，覺得我的車子右後角有被人碰到
      的異樣，我就停下車下來查看，然後我看到他人車倒地，我的車並沒有偏到外
      側車道等等。此項辯解依據下列理由認無可採：
  １、按汽車在雙向四車道行駛時，變換車道時，應讓直行車先行，並注意安全距離
      ；汽車在超過四車道之道路、調撥車道或雙向車道不對稱之道路，除依第一項
      各款規定行駛外，並應依道路交通標誌、標線、號誌之指示行駛；又汽車迴車
      前，應暫停並顯示左轉燈光或手勢，看清無來往車輛，並注意行人通過，始得
      迴轉。道路交通安全規則第九十八條第一項第六款、第二項及第一百零六條第
      五款分別定有明文。凡此攸關道路交通安全之規則，皆為被告所應注意。是依
      照上開規定，被告上開時地駕駛上開車輛時自應遵守上述交通安全規定，而有
      該等注意義務甚明。
  ２、被告雖堅稱其係行駛於上開路段之內側車道並未行駛至外側車道等等，然依本
      件道路交通事故調查報告表之現場圖及事故現場機車倒地之照片以觀，機車之
      倒地位置及倒地後所形成之刮地痕跡位置（距快慢車道分道線一點六公尺）及
      其走向（由外側車道往慢車道延伸），均在外側車道，而被告亦坦認其車輛右
      後方為碰撞處；參以該段道路除二個快車道外，尚有一慢車道，路幅甚寬，衡
      諸一般人騎乘機車之常情，被害人應係騎乘於外側車道且偏慢車道方向甚或在
      慢車道行駛，殊無行駛於內側車道甚或於外側車道而偏向內側車道方向行駛之
      理？倘被告前開辯稱均在內側車道行駛等等屬實，則被害人即便騎乘機車在外
      側車道偏向內側車道行駛又如何能撞擊被告駕駛在內側車道之車輛右後方位置
      ？是被告前開辯稱已有可疑？
  ３、再審酌本件經臺灣省竹苗區車輛行車事故鑑定委員會（下稱竹苗區委員會）派
      員至現場勘查並測量中央分隔島缺口（即迴轉道）之寬度為八點三公尺，以正
      常之速度行駛大貨車在該處欲直接由內側車道迴轉較為不易，因此研判劉車在
      迴轉前由內側車道偏入外側車道再迴轉之可能性較高等情，亦有竹苗區委員會
      九十一年十月十四日竹鑑字第九一一０三七號函可證（見九十一年度偵字第三
      五九九號《下稱第三五九九號》偵查卷宗第五十七頁），是亦可證被告駕駛上
      開車輛在迴轉前為便於車輛容易迴轉，而有將車身先轉向外側再拉回內側之駕
      駛情形，應可肯認，是亦可認被告車輛在撞及告訴人機車時，應已跨入外側車
      道，致告訴人閃避不及而肇生車禍之情，應可確認為真實。而被告亦坦認事後
      移動車輛，雖辯稱係為防止再次發生車禍而移動等等，然被告為職業駕駛人，
      應知且車上亦應隨車備有車輛故障標誌（如紅色三角架，道路交通安全規則第
      三十九條第十八款參照），其正確作法亦應係豎立該車輛故障標誌即拿出三角
      架放置在車後數公尺（如五公尺至三十公尺甚或更遠處，道路交通安全規則第
      一百十二條第一項第十二款參照）路面上以為警戒，或在車後疏導交通才是，
      且被告亦親見被害人倒地受傷，參以該段道路路幅甚寬，即便被告之車輛停於
      肇事原處對交通之影響亦不致有何大礙，被告豈有擅自將肇事之車輛移動之而
      使將來之肇事責任較難以釐清之理？是被告之擅自移動車輛之行為誠有可議？
  ４、又被告丙○○於本院訊問時陳稱其迴轉時並未有看到被害人的機車，從照後鏡
      只有看到車後面有轎車在等我迴轉，然被告與告訴人均係由南向北行駛之車輛
      ，同向行駛中被告要迴車乃屬反常之現象（正常現象應係同向往前行駛），被
      告自應暫停並顯示左轉燈光或手勢，看清無來往車輛，並注意行人通過，始得
      迴車，並應讓外側車道直行車先行，而其竟未暫停等待注意被害人之機車是否
      接近，或讓其先行通過，即率予駕駛跨入外側車道而迴車，其有違上開規定之
      注意義務而有過失已甚明顯，佐以被告所駕車輛受損部位係車體右後方角落處
      ，倘若被告有確實遵守迴車前暫停看清無來往車輛始得迴轉，並讓外側車道直
      行之被害人車輛先行之規定，當能避免本件車禍之發生；又被告與告訴人發生
      本件車禍時，天候、光線、路況及視距皆係良好情形，此業經被告供明在卷，
      並有上開道路交通事故調查報告表（各欄項目明細內容）可參，足認被告亦無
      不能注意之情事，詎被告仍於上開路段與告訴人之機車發生碰撞，足見其確有
      未確實遵守上開迴車之規定，是被告對於本件車禍之發生有過失，至為明確。
      是以被告前開所辯，顯屬不實，係屬事後卸責之詞，不足採信。
（五）參以於偵查中經檢察官將全案送請竹苗區委員會鑑定結果，亦認被告丙○○駕
      駛自大貨車迴轉前由內側車道偏入外側車道時未注意右後來車，為肇事原因；
      告訴人乙○○駕駛重機車並無肇事因素。再就路權歸屬以論，被告往右偏時應
      注意右後來車並隨時採取必要之安全措施，且迴轉時應先看清有無來往車輛，
      並注意行人通過，始得迴轉；告訴人沿中華路由南往北方向行駛外側車道，在
      外側車道屬前方車，路權優先。此有竹苗區鑑定委員會九十一年十月九日竹鑑
      字第九一一０三七號鑑定竟見書一份附於偵查卷可查。再經本院將全案送請臺
      灣省車輛行車事故覆議鑑定委員會覆議鑑定結果，亦同此認定，此亦有臺灣省
      車輛行車事故覆議鑑定委員會九十二年四月二十三日府覆議字第九二一０二九
      五號覆議意見書一份在卷可證（見本院卷宗第六十八頁）。
（六）是被告之於本件車禍，既有如上述之過失，而告訴人亦確因本件車禍受有前述
      之傷害，則被告之過失行為與告訴人所受傷害間，顯有相當因果關係。
（七）綜上所述，被告空言否認有何過失行為，顯屬卸飾之詞，殊無可採，本件事證
      已經明確，被告過失傷害犯行足以認定，被告所為應予以依法論罪科刑。
二、論罪、科刑及刑罰減輕與適用之法律：
（一）被告丙○○係以開挖土機為業，並以本件肇事之自用大貨車為載運工具，並作
      為上下班交通工具使用，車禍發生時正欲前往執行職務，此為被告所是承，故
      為從事業務之人。核被告所為係犯刑法第二百八十四條第二項前段之業務過失
      傷害罪。
（二）刑罰減輕事由（自首）：又被告於肇事後，即立刻打電話報警，而於未被有偵
      查犯罪職權之機關或公務員發覺前，即向前往現場處理尚不知何人肇事之警員
      甲○○坦承其為肇事人，並接受偵訊，此業經被告供明在卷，並有道路交通事
      故處理紀錄簿其上記載報案人為丙○○一紙可證（見第三五九九號偵查卷宗第
      九頁），並經證人甲○○於本院訊問時（見本院卷宗第三十四頁以下）證述屬
      實，被告對於未發覺之犯罪自首而接受裁判，應依法減輕其刑。
（三）科刑：審酌被告並無犯罪前科，有臺灣新竹地方法院檢察署刑案資料查註紀錄
      表及臺灣高等法院被告全國前案紀錄表各一紙在卷可按，素行尚佳，因一時不
      慎，致有本件犯行，並參酌被告之過失情節、過失程度、被害人所受傷害情形
      ，及被告於本院訊問審理時均未能與告訴人達成和解致未予賠償被害人所受之
      損害，犯後否認犯行等一切情狀，量處如主文所示之刑，並諭知易科罰金之折
      算標準，以示懲儆。
三、依刑事訴訟法第二百九十九條第一項前段，刑法第二百八十四條第二項前段、第
    六十二條前段、第四十一條第一項，罰金罰鍰提高標準條例第一條前段、第二條
    ，判決如主文。
中      華      民      國    九十二    年      五      月     三十     日
                                  臺灣新竹地方法院交通法庭
                                      法  官  馮  俊  郎
右正本證明與原本無異。
如不服本判決，應於判決送達後十日內向本院提出上訴狀（應附繕本），上訴於臺灣
高等法院。
 書記官  鄧  雪  怡
中      華      民      國    九十二    年      五      月     三十     日
附錄本案論罪科刑實體法條全文：
刑法第二百八十四條第二項：
從事業務之人，因業務上之過失傷害人者，處一年以下有期徒刑、拘役或一千元以下
罰金，致重傷者，處三年以下有期徒刑、拘役或二千元以下罰金。


司法院資訊處製作；財團法人民間司法改革基金會備份。
